臺灣高雄地方法院刑事判決　　　　　　　　　　　　九十三年度訴字第二八四九號
　　公　訴　人　臺灣高雄地方法院檢察署檢察官
　　被　　　告　乙○○　男　三.
　　選任辯護人　許清連律師
　　　　　　　　鄭淑貞律師
右列被告因毒品危害防制條例案件，經檢察官提起公訴（九十三年度偵字第一八五八
三號），本院判決如左：
    主  文
乙○○連續販賣第一級毒品，累犯，處有期徒刑壹拾參年；扣案之第一級毒品海洛因
玖小包（總淨重拾陸點參伍公克、空包裝重參點參柒公克）、電子秤壹台均沒收銷燬
之；扣案之記事本貳本、標籤貳包、空夾鏈袋肆包，均沒收之。
    事  實
一、乙○○曾有多次違反麻醉藥品管理條例及毒品危害防制條例之前科，其中曾於民
    國九十年間，因違反毒品危害防制條例案件，經臺灣高雄地方法院以九十年度易
    字第一一七四號判處有期徒刑五月確定，甫於九十一年五月二十三日執行完畢，
    仍不知悔改，其明知海洛因為毒品危害防制條例所列管之第一級毒品，竟意圖營
    利，並基於販賣第一級毒品海洛因之概括犯意，自九十二年間某日起至九十三年
    三月份某日止，在高雄縣梓官鄉梓官國小後方附近，以每一錢新臺幣（下同）一
    萬八千元計算，每次販賣總價二千元至三千元不等之數量，連續多次販賣第一級
    毒品海洛因予甲○○，供其施用，總計前後販賣予甲○○之次數共十次。嗣於九
    十三年九月十三日晚間六時三十五分許，經警持臺灣高雄地方法院所核發之搜索
    票，前往乙○○位於高雄縣梓官鄉○○村○○路必忠巷四十八號住處搜索，並扣
    得第一級毒品海洛因九包（其中含塊狀一包、粉狀八小包，總淨重十六點三五公
    克、空包裝重三點三七公克）、空夾鏈帶四包、標籤兩包、電子秤一檯、記事本
    兩本等物（乙○○施用毒品部分由檢察官另行偵辦）。
二、案經高雄市政府警察局小港分局報告臺灣高雄地方法院檢察署檢察官偵查起訴。
    理  由
壹、程序部分：
    按被告以外之人於審判外之言詞或書面陳述，除法律有規定者外，不得作為證據
    ，刑事訴訟法第一百五十九條第一項固定有明文。惟按被告以外之人於偵查中向
    檢察官所為之陳述，除顯有不可信之情況者外，得為證據，刑事訴訟法第一百五
    十九條之一第二項亦定有明文。證人甲○○於九十三年十月二十日於臺灣臺南地
    方法院檢察署檢察官偵訊時經具結後所為之證述，衡情並無顯不可信之情況，符
    合刑事訴訟法第一百五十九條之一第二項所定之情形，屬同法第一百五十九條第
    一項之法定例外情狀，自得作為證據。辯護意旨僅以證人甲○○於偵查中之證詞
    未經反對詰問，即認無證據能力云云，係自行創造法律所未規定之要件，顯屬無
    據，殊不足採，合先敘明。
貳、實體部分：
一、訊據被告乙○○矢口否認犯行，辯稱：伊沒有販賣海洛因，伊亦不認識甲○○云
    云。惟查：
    （一）扣案自白粉九包經送驗結果，均含有第一級毒品海洛因成份，合計淨重十
          六點三五公克（空包裝重三點三七公克，純度百分之十五點零二，純質淨
          重二點四六公克，此有法務部調查局九十三年十月二十日調科壹字第二二
          ○○一八二六六號鑑定通知書一紙在卷可稽。另扣案之電子秤一台經送驗
          結果，亦發現有第一級毒品海洛因陽性反應，此亦有高雄醫學大學附設中
          和紀念醫院九十三年十一月二十三日檢驗報告影本一紙在卷可證，足見被
          告有使用該電子秤計量海洛因重量之事實。
    （二）被告於本院九十三年十一月八日訊問時供稱：「（問：於警、偵訊時有無
          受到刑求、逼供、威脅、利誘等不法情事）均沒有。」、「（問：警詢筆
          錄有無讓你看過再行簽名：）是的。」足認被告於警、偵訊中所為之供述
          ，均係出於其自由意志所為之陳述，應認為具有任意性，且警詢筆錄內容
          與被告於警詢中之供述相符。
    （三）就扣案電子秤部分，被告先於九十三年九月十四日警訊中供稱：「（問：
          為何在你房間內會有數量很多包的第一、二級毒品？電子磅秤是否用來分
          裝毒品側販賣所用？）我是自己買回來要施用的。不是，因為我自己怕施
          用毒品過量，電子磅秤是我自己分裝好一定重量，自己施用的。」、「警
          方所查獲的上述物品全部都是我所有的。」；又於同日本院羈押審查庭訊
          問時供稱：「（問：電子磅秤何用？）那不是我的。」、「（問：為何警
          詢、偵訊說磅秤是秤毒品用？）因為我怕施用毒品過量。」（參本院九十
          三年度聲羈字第七五一號訊問筆錄）；復於九十三年十一月八日本院訊問
          時供稱：「（問：毒品一次購得多少？）之前我都買二、三千元左右。」
          、「（問：價格多少？）我都只有買三千、五千左右。我怕我會被騙，所
          以我有磅過。」是被告就該電子秤係何人所有及其用途等情，於警訊及本
          院訊問時，其供述前後矛盾，顯不足採，更足見被告於應訊時有刻意隱瞞
          該電子秤真正用途之舉。
    （四）扣案物中除上述之毒品海洛因及電子秤外，尚扣得夾鏈袋四小包及標籤二
          包，其中更有夾鏈袋上貼有標籤，而該標籤上更寫有「半錢」之字樣者，
          此有扣案夾鏈袋及標籤可資佐證。而就該標籤之用途及何以在夾鏈袋上貼
          有標籤乙節，被告先於九十三年九月十四日警訊中供稱：「【問：為何在
          你住處房間內會有貼有標籤夾鏈袋（標籤上書寫半錢），是否為你販賣毒
          品方便所貼上？】不是，因為我怕施用毒品過量，自己貼上標籤記載重量
          要自己施用毒品的。」復於同日本院羈押審查庭中供稱：「（問：標籤何
          用？）我貼冰箱、喇叭用的。」其先後供述亦自相矛盾，實難採信，亦足
          認被告就該標籤之真正用途顯有所隱瞞。
    （五）證人甲○○於九十三年十月二十日臺灣臺南地方法院檢察署檢察官訊問時
          證稱：「（問：你向乙○○購買毒品之交易時間、地點？共有幾次？價錢
          何計算？）第一次是在九十二年（月份忘記），地點在梓官鄉，路名我忘
          記了，是在梓官國小後面，我忘記是哪種價錢購買的，大部分是二、三千
          元一包，數量是看價錢多少，二千元買二張，三千元買三張，最後一次是
          在今年三月份買的，地點也是在梓官國小後面，是他家的附近，總共買十
          次左右。」、「（問：你向乙○○購買毒品之期間，係如何連絡，見面或
          電話？）是用打行動電話購買的，號碼已忘記了，只知道是○九二五…，
          他的毒品是跟不同人買的，我是跟他買，不是合資與別人買，一錢一萬八
          千元，他可以賺一萬元，他都在毒品裡面摻糖粉，他都提供他女朋友吃，
          但他女朋友我不認識，他有賣給其他人吸食，我有看過但我都不認識那些
          人，我都是打電話給他，他就告訴我地點，就是在梓官國小後面，我再騎
          車過去跟他交易毒品，我毒品確實是跟他買的。」等語。於九十三年十二
          月十五日本院審理時則改稱：「（檢察官問：如何知道被告乙○○有賣毒
          品？）因為我與他有冤仇，所以我才會說他？」、「（檢察官問：於地檢
          署時說乙○○賣毒品給你？）是憲兵要打我，叫我要交一個人出來。」、
          「（辯護人問：請確定有無向被告購買毒品？）無。」云云。惟按證人所
          作先後不同之證言，何者為可採，事實審法院本得參酌其他相關證據為自
          由之判斷，苟無違經驗法則，即難指為違法；而證人之陳述有部分前後不
          符，或相互間有所歧異時，究竟何者為可採，法院仍得本其自由心證予以
          斟酌，非謂一有不符或矛盾，即應認其全部均為不可採信（最高法院七十
          二年台上字第三九七六號、七十四年台上字第一五九九號判例參照）。是
          證人甲○○於偵查及本院審理中所為之證言，雖先後不一，惟本院仍得參
          酌其他相關證據並依經驗法則，本於自由心證以判斷何者為可採。經查：
          １、證人甲○○於本院審理中，就其何以在偵訊時指稱其曾向被告購買第
              一級毒品海洛因之原因，供稱：「（檢察官問：與被告乙○○為何關
              係？）有見過，是我就讀梓官國中的時候他打過我，他年紀比我大。
              」、「（檢察官問：與被告有何糾紛？）就是被他打過，有仇恨，之
              後就沒有了」、「（檢察官問：如何知道被告乙○○有賣毒品？）因
              為我與他有冤仇，所以我才會說他？」、「（檢察官問：於地檢署時
              說乙○○賣毒品給你？）是憲兵要打我，叫我要交一個人出來。」云
              云。然被告乙○○則矢口否認認識證人甲○○。是證人甲○○於審理
              中所陳與被告乙○○之關係，與被告乙○○所供已然不一，其於審理
              中之證詞是否可採，已有可疑。
          ２、證人甲○○於本院審理中供稱其綽號為「柳丁」，復坦承00000
              00000號行動電話為其所使用之電話等情不諱。觀諸扣案記事本
              之內容記載有「柳丁0000000000」之字樣，此有扣案記事
              本影本在卷可稽，核與證人甲○○所陳之綽號及使用電話相符。而關
              於扣案記事本，被告於警詢時坦承：「警方所查獲之上述物品全部都
              是我所有的。」；並供稱：「（問：警方在查扣你記事本內有數量眾
              多的綽號及電話號碼，這些人是否都是向你購買毒品的人？）我沒有
              販賣毒品，那些都是我的朋友…。」惟證人即被告之女友丁○○則於
              九十三年十二月十五日本院審理時陳稱：「（問：該記事本是何人所
              有？）是我的。」、「（問：裡面內容筆跡是何人？）是我寫的。」
              、「（問：記事本影本上面寫牛屎田之電話為何人？）是我朋友電話
              。」、「（問：叫牛仔是何人？）我朋友。」、「（問：柳丁？）我
              朋友。」、「（問：是否認識在庭之證人甲○○？）不認識。」、「
              （問：與甲○○有無聯絡？）不認識。」是證人丁○○既陳稱該紀事
              本為其所有乙節，已與被告於警訊中之供述不一，且綽號「柳丁」者
              既係其友人，而證人甲○○之綽號及電話復與該記事本所載相符，則
              證人丁○○竟供稱其不認識證人甲○○，足見其證詞顯有虛偽。又被
              告既自承記事本入之電話均係其友人之電話，而記事本中更載有「柳
              丁」之電話，則其又豈能諉稱不認識證人甲○○？是被告及證人溫思
              萍供稱其等不認識證人甲○○云云，顯與事實不符。
          ３、證人甲○○於本院審理時復證稱：「（檢察官問：從國中畢業至今有
              無與被告聯絡、見面？）均無。」、「（問：0000000000
              之電話是否你使用？）是。」、「（問：使用多久？）幾個月。」、
              「（問：那支電話何時使用？）去年（九十二年）年底。」、「（問
              ：去年年底到今年五、六月份有無與被告乙○○聯絡？）沒有。」然
              扣案之記事本中載有證人甲○○之綽號「柳丁」及上開使用電話乙節
              ，已如前述，則證人甲○○供稱其於九十二年底使用該電話，且至九
              十三年五、六月間均未與被告聯絡云云，顯非事實。再核以證人李坤
              峻陳稱被告乙○○曾於國中時期毆打伊乙節，被告乙○○先供稱其不
              認識證人甲○○，復供稱其於九十二年時曾與友人去打過人，但當時
              是晚上，不知道對方是誰云云。衡以證人甲○○係七十年九月二十四
              日生，其所稱之就讀國中時期，當與被告所供於九十二年時與友人共
              同毆打他人之時間不符。且若被告與證人甲○○間真有怨隙足使證人
              甲○○懷恨在心，則被告自無僅諉以「不認識」之理。足見證人李坤
              峻於審理中翻異前詞，顯係迴護被告之詞，殊不足採。
          ４、關於扣案記事本內容所載之綽號、電話、數字及「她剛才說不知道誰
              欠誰，她還認為我欠她們，她來這邊吸安都不用錢，她那天欠我０．
              ３的四號，我不是要計較，她以為我要斤斤計較」等文字，被告先於
              警詢中供稱：「我不記得何時誰寫的，那應該是好幾年前的事，其中
              有關毒品的事，我之前已經有開過庭了，那只是自己亂寫的。」；又
              於同日偵訊中供稱：「（問：查獲的記事本，所記載的內容是何人寫
              的？）是我女友丁○○寫的。」、「（問：為何在警訊時說是你自己
              寫的？）晚上腦筋糊塗了。」，惟被告既已自承於警訊中並未受有威
              脅、利誘、刑求、逼供等不法取供之情事，復自承警訊筆錄有讓其看
              過再簽名等語，則警詢筆錄之記載當與被告警詢所陳相符。且證人溫
              思萍既係被告之女友，則被告當能輕易辨識該段文字是否為其自己所
              寫或係證人丁○○所寫，豈是被告能以「晚上腦筋糊塗了」一詞置辯
              ？而證人丁○○及被告經本院當庭命其書寫「一至十阿拉伯數字、姓
              名、臺灣省岡山鎮新厝里、國中柳了六百斤」等字樣後，再與扣案記
              事本內容所載文字以肉眼比對結果發現，證人丁○○當庭所書文字中
              之「０」　、「岡」、「山」、「國」、「六」、「柳」、「丁」、
              「斤」等文字字跡筆勢均與記事本內之所書數字中之「０」、所載綽
              號之「柳丁」、「岡山欽」「六佰」、「國王標」及該段「她剛才說
              不知道誰欠誰，她還認為我欠她們，她來這邊吸安都不用錢，她那天
              欠我０．３的四號，我不是要計較，她以為我要斤斤計較」文字中之
              「斤」明顯不符。反觀被告乙○○於當庭書寫時，則明顯有刻意改變
              平日書寫習慣之情形，此有被告及證人丁○○當庭書寫之字跡二紙在
              卷可稽。綜上所述，亦足認扣案記事本應係被告所書寫，被告於偵訊
              及本院審理時翻異前詞，無非飾卸之詞，顯不足採。
          ５、證人甲○○於本院審理時所為之證詞係迴護被告之詞，不足採信，已
              如前述。本件並參以被告有使用電子秤度量毒品重量後再予分裝，並
              於分裝毒品之分裝袋上貼有毒品重量標示之標籤，此均非單純施用毒
              品者所必需，而與販賣毒品者用以分裝、標示毒品以供販賣之情形相
              符，且被告就此部分所辯亦有前後供述矛盾，不足採信之情狀，更業
              敘述如前；又扣案海洛因中，除有一包係呈塊狀外，另有業已分裝完
              成之海洛因八小包，此有扣押物品目錄表在卷可稽；且扣案之記事本
              中復載有「她剛才說不知道誰欠誰，她還認為我欠她們，她來這邊吸
              安都不用錢，她那天欠我０．３的四號，我不是要計較，她以為我要
              斤斤計較」等文字，亦足見被告確有提供毒品海洛因予他人之事實等
              情，均與證人甲○○於偵查中所為被告乙○○曾多次販賣海洛因之證
              詞相符，揆諸前開判例意旨，本院認為自應以證人甲○○於偵查中之
              證詞為可採。
　　綜上理由，被告所辯顯不足採，被告連續販賣第一級毒品海洛因之犯行，已足認
  　定。
二、按海洛因係第一級毒品，毒品危害防制條例第二條第二項第一款定有明文。核被
    告乙○○所為，係犯毒品危害防制條例第四條第一項之販賣第一級毒品海洛因罪
    。被告為販賣第一級毒品海洛因前後持有海洛因之行為，為販賣第一級毒品海洛
    因之行為所吸收，不另論罪。被告先後多次行為，時間緊接，犯罪構成要件相同
    ，顯係基於概括犯意反覆為之，為連續犯，應依刑法第五十六條之規定論以一罪
    。被告曾於九十年間，因違反毒品危害防制條例案件，經臺灣高雄地方法院以九
    十年度易字第一一七四號判處有期徒刑五月確定，甫於九十一年五月二十三日執
    行完畢，有臺灣高雄地方法院檢察署刑案資料查註紀錄表及臺灣高等法院被告全
    國前案紀錄表各一份在卷足憑，其於五年以內再犯本件有期徒刑以上之罪，為累
    犯，原應依刑法第四十七條之規定加重其刑。然按毒品危害防制條例第四條第一
    項之法定刑為死刑或無期徒刑，依刑法第六十四條第一項、第六十五條第一項之
    規定，不得加重其刑，故被告之行為雖分別構成連續犯及累犯，惟依前開規定，
    均不得加重其刑。爰審酌被告為圖暴利而販賣第一級毒品海洛因，戕害他人健康
    甚鉅，更造成嚴重社會問題，且於犯後矢口否認犯行，顯無悔意，及其所販賣之
    毒品數量非鉅，而扣案之海洛因淨重僅有十六點三五公克，純度更僅有百分之十
    五點零二，而其所犯之毒品危害防制條例第四條第一項之法定刑為死刑或無期徒
    刑，本院認衡以被告販賣毒品之時間、次數、數量，其犯罪情節尚非重大，如處
    以最低刑度之無期徒刑，仍嫌過重，其犯罪情狀尚非不可憫恕，法重情輕等一切
    情狀，爰依刑法第五十九條之規定減輕其刑，並量處如主文所示之刑，以示懲儆
    。扣案之第一級毒品海洛因九包（總淨重十六點三五公克，空包裝重三點三七公
    克），應依同條例第十八條第一項前段規定宣告沒收銷燬；扣案之電子秤，其上
    殘留之第一級毒品海洛因，已無從分析剝離，均應視同毒品，亦應依毒品危防制
    條例第十八條第一項前段之規定沒收銷燬之。另扣案之記事本二本，係供被告販
    賣毒品所用之物，應依毒品危害防制條例第十九條第一項前段之規定沒收之；至
    扣案之分裝袋四個、標籤二包，係被告所有，此經被告自承在卷，且係供犯罪預
    備之物（尚未使用），爰依刑法第三十八條第一項第二款之規定沒收之。
三、至證人甲○○、丁○○於九十三年十二月十五日本院審理時於具結後，仍就案情
    有重要關係事項為虛偽陳述，涉有偽證罪嫌，應移由檢察官另行處理，附此敘明
    。
據上論斷，應依刑事訴訟法第二百九十九條第一項前段、毒品危害防制條例第四條第
一項、第十八條第一項前段、第十九條第一項前段、刑法第十一條前段、第五十六條
、第四十七條、第六十四條第一項、第六十五條第一項、第五十九條、第三十八條第
一項第二款，判決如主文。
本案經檢察官丙○○到庭執行職務。
中　　　華　　　民　　　國　　　九十四　　年　　一　　　月　　　六　　　日
                                  臺灣高雄地方法院刑事第十庭
                                      審判長法官  張世賢
                                            法官  呂曾達
                                            法官  王啟明
右正本證明與原本無異。
如不服本判決，應於收受送達後十日內向本院提出上訴書狀。
　　　　　　　　　　　　　　　　　　　  　　書記官 陳寰瑛
中　　　華　　　民　　　國　　　九十四　　年　　一　　　月　　　六　　　日
附錄所犯法條：
毒品危害防制條例第四條第一項：
製造、運輸、販賣第一級毒品者，處死刑或無期徒刑；處無期徒刑者，得併科新臺幣
一千萬元以下罰金。
